【裁判字號】    96,易,2063
【裁判日期】    970523
【裁判案由】    傷害
【裁判全文】
臺灣士林地方法院刑事判決              96年度易字第2063號
公  訴  人  臺灣士林地方法院檢察署檢察官
被      告  丁○○
                      號4 樓.
選任辯護人  李逸文律師
            許坤皇律師
上列被告因傷害案件，經檢察官提起公訴（96年度調偵字第292
號），本院判決如下：
    主  文
丁○○無罪。
    理  由
壹、證據能力之認定：
一、按被告以外之人於審判外之言詞或書面陳述，除法律有規定
    者外，不得作為證據；又被告以外之人於審判外之陳述，雖
    不符合同法第159 條之1 至第159 條之4 之規定，但經當事
    人於審判程式同意作為證據，法院審酌該言詞陳述或書面陳
    述作成時之情況，認為適當者，亦得為證據。當事人、代理
    人或辯護人於法院調查證據時，知有第159 條第1 項不得為
    證據之情形，而未於言詞辯論終結前聲明異議者，視為有前
    項之同意，刑事訴訟法第159 條第1 項及第159 條之5 分別
    定有明文。經查，本判決所引用之各該被告以外之人於審判
    外之陳述（包含書面陳述），雖屬傳聞證據，除下述二、三
    部分外，當事人於本院準備程序及審判期日中均表示同意作
    為證據方法而不予爭執，且迄至言詞辯論終結前亦未再聲明
    異議，本院審酌上開證據資料製作時之情況，尚無違法不當
    及證明力明顯過低之瑕疵，亦認為以之作為證據應屬適當，
    故揆諸前開規定，爰逕依刑事訴訟法第159 條之5 規定，認
    前揭證據資料均有證據能力，先予敘明。
二、證人乙○○及丙○○○於警詢時所為之陳述，與本院審判時
    所為之陳述大致相符，亦查無其他得為證據之情形，依刑事
    訴訟法第159 條第1 項規定，渠等之警詢筆錄自無證據能力
    ，不得採為判決之基礎。
三、再按被告以外之人於偵查中向檢察官所為之陳述，除顯有不
    可信之情況者外，得為證據，刑事訴訟法第159 條之1 第2
    項亦定有明文。本件辯護人雖辯稱證人乙○○及丙○○○於
    偵查中向檢察官所為之陳述，均屬審判外之陳述，而認均無
    證據能力云云，然被告或辯護人均未主張證人乙○○及丙○○○於偵查中向檢察官所為之陳述有任何違反其意願而陳述
    之情，亦未具體指出有何顯不可信之情形，僅空言以此為辯
    ，實不足採，是渠等於偵查中所為之陳述，有證據能力。
貳、實體部分：
一、公訴意旨略以：被告丁○○之母戊○○與乙○○在臺北縣北
    投區○○路附近販賣玉蘭花發生糾紛，丁○○竟於民國96年
    2 月21日13時許，在臺北縣北投區○○路與大業路口，以手
    推打乙○○胸部，致乙○○受有左胸挫傷之傷害，因認被告
    涉犯刑法第277 條第1 項之傷害罪嫌等語。
二、按犯罪事實，應依證據認定之，無證據不得認定犯罪事實，
    又不能證明被告犯罪者，應諭知無罪之判決，刑事訴訟法第
    154 條第2 項、第301 條第1 項分別定有明文。次按刑事訴
    訟法所謂認定犯罪事實之證據，係指足以認定被告確有犯罪
    行為之積極證據而言，該項證據自須適合於被告犯罪事實之
    認定，始得採為斷罪資料。如未能發現相當證據，或證據不
    足以證明，自不能以推測或擬制之方法，以為裁判之基礎。
    又刑事訴訟上證明之資料，無論其為直接或間接之證據，均
    須達於一般之人均不致有所懷疑，而得確信其為真實之程度
    ，始得據為有罪之認定，若其關於被告是否犯罪之證明未能
    達此程度，而有合理性懷疑之存在，致使無從形成有罪之確
    信，根據「罪證有疑，利於被告」之證據法則，即不得遽為
    不利於被告之認定（參最高法院29年上第3105號、40年臺上
    第86號、76年臺上第4986號等判例）。又告訴人之告訴，係
    以使被告受刑事訴追為目的，是其陳述是否與事實相符，仍
    應調查其他證據以資審認，最高法院52年臺上第1300號亦著
    有判例可為參照。
三、本件公訴人認被告丁○○涉犯刑法第277 條第1 項之傷害罪
    嫌，無非係以告訴人乙○○於偵查中之指述、證人即同在該
    處販賣玉蘭花之丙○○○於偵查中之證述，告訴人乙○○之
    財團法人長庚（基隆）紀念醫院（下簡稱基隆長庚醫院）、
    行政院衛生署基隆醫院（下簡稱署立基隆醫院）之診斷證明
    書各1 份及基隆長庚醫院函文及病歷摘要各1 份等為其主要
    論據。訊據被告丁○○固坦承於上開時、地曾與告訴人乙○○發生爭執，並曾拍告訴人左肩，然堅決否認有何傷害犯行
    ，並辯稱：伊沒有毆打告訴人，伊僅用右手拍告訴人左肩等
    語。經查：
  (一)證人即告訴人乙○○於偵查中雖曾證稱：「當天被告用手推
    我胸部，並說『為什麼欺負我媽媽？』，我倒退好幾步」等
    情（見偵卷第18頁）；且於本院審理時亦證稱：「被告是用
    右手推我的左胸」、「沒有跌倒，但有退幾步」、「（你當
    時有無受傷？）有，很痛，麻麻的」等情（見本院卷第43至
    44頁）。惟：
  (1)證人乙○○於其指述遭被告推打後究有無繼續販賣玉蘭花乙
    節，先於偵查中證稱：「21日被推了一把後我沒有辦法賣花
    」等情（見偵緝卷第24下方），然於本院審理時卻證稱：「
    （2 月21日由無繼續賣玉蘭花？）有，他們離開後，... ，
    賣到5 點才回去」等語（見本院卷第48頁下方）。若證人乙○○所指述之曾遭被告推打左胸並疼痛等情屬實，證人乙○○應對遭被告推打後有無繼續賣花乙節記憶清楚，焉有前後
    證述不一之理？況證人即同在該處販賣玉蘭花之乙○○友人
    丙○○○於本院審理時亦證稱：「（打完之後告訴人下午有
    繼續賣玉蘭花嗎？）那也不算打，是推一下，告訴人好像有
    繼續賣... 」等語（見本院卷第52頁上方），核與證人即同
    在該處賣花之被告母親戊○○於本院審理時所證述「（案發
    後告訴人還有無去現場賣花？）有，他當天與第二天都有賣
    ，我賣我就回去了」等語相符（見本院卷第74頁下方）。顯
    見證人乙○○與被告發生爭執後，仍在該處繼續賣玉蘭花，
    是證人乙○○究有無因被告推打其左胸，致無法再賣玉蘭花
    等情，即有疑義。
  (2)另證人乙○○於偵查中曾證稱：「... ，被告跟1 個男子（
    按：即被告友人甲○○）過來要抓我，被告告訴那個男子說
    『快點就是他』，並指著我，被告用手推我胸部」等語（見
    偵卷第18頁）。參其上開證述意旨，應係指被告夥同證人甲○○來到現場，並欲藉證人甲○○之勢力，而欲對證人乙○○不利。惟證人乙○○於審理時另證稱：「當天事情發生完
    之後，甲○○有來現場」、「（你看到甲○○的車子是你說
    你被打之前還是之後？）是被打之後，但是我被打的時候就
    看到甲○○從對面馬路過來，被告還向甲○○說『就是這個
    』」等語（分見本院卷第45頁上方、第46頁下方）。是證人
    乙○○之證述，亦有前後不一之疑。另證人丙○○○於本院
    審理時亦證稱：「（你有看過甲○○嗎？）有」、「（何時
    看到？）是被告推了告訴人之後，甲○○才走過來」等語明
    確（見本院卷第51頁下方）。顯見證人甲○○係被告與證人
    乙○○發生衝突後始到現場，則證人乙○○何以於偵查中為
    上開證述，實有可疑。而證人乙○○之上開證述，既有上述
    瑕疵，即不能僅憑其指述而為不利被告之認定。
  (二)雖證人丙○○○於偵查中曾證稱：「阿枝的女兒（按：即被
    告）就用手推告訴人的胸部，告訴人倒退好多步，沒有跌倒
    」等情（見偵卷第19頁下方）；並於本院審理結稱：「我看
    到被告來，被告要找告訴人，然後被告就大力推了告訴人一
    把」、「告訴人退了好幾步」等語（見本院卷第50頁下方）
    。惟查：
  (1)證人乙○○與丙○○○間於事發當時之距離，經本院隔離訊
    問，證人丙○○○證稱：「大約證人席到法庭門口之距離」
    等語，而本院亦當庭測量證人丙○○○所指之上開距離為3.
    2 公尺等情（見本院卷第50頁下方）。然證人乙○○於審理
    時，就其指述遭被告推打時其與證人丙○○○之站立位置，
    分別繪製於卷附之電子地圖網路資料以觀（見本院卷第57頁
    ），證人乙○○所站立處為大業路路中央處（即本院第57頁
    之電子地圖中以藍色原子筆所標示「＋」處），而證人丙○○○所站立處為大度路1 段與大業路之引道處（即本院卷第
    57頁之電子地圖中以紅色原子筆所標示「○李季子」處），
    2 者間之距離非近，顯逾3.2 公尺。則證人丙○○○是否在
    3.2 公尺之距離內，見聞證人乙○○與被告間之爭執情形，
    即有疑問。
  (2)另證人戊○○於偵查中及本院審理時均證述：「丙○○○在
    對面的馬路賣花」等語（分見偵緝卷第25頁中段、本院卷第
    72頁下方），亦與證人乙○○上開所證述之大度路1 段與大
    業路口相當。足認證人丙○○○與證人乙○○間顯非僅有3.
    2 公尺。況該大業路與大度路1 段間本屬車輛往來頻繁之交
    通要道，證人丙○○○在距離非近，且車輛往來綿密之情形
    下，能否清楚見聞被告有無推打證人乙○○，已有可疑。是
    其上開之證述，亦有瑕疵，不足為被告不利之認定。
  (三)再證人乙○○雖證稱其遭被告推打左胸後，有受傷、左胸麻
    麻的、很痛等情（見本院卷第44頁中段），並於偵查中提出
    其先、後就診之基隆長庚醫院及署立基隆醫院驗傷診斷書各
    1 份為佐（分見偵卷第12頁、第7 頁）。惟查：
  (1)證人乙○○於其指述遭被告推打後，尚且在該處繼續賣玉蘭
    花至下午5 點等情，業已認定如前。且證人乙○○於隔日仍
    至該處賣花等情，亦經其於審理時證述明確（見本院卷第48
    頁下方），此情核與證人戊○○於本院審理時之證述相符（
    見本院卷第74頁下方）。是若被告果有推打證人乙○○左胸
    ，並造成其左胸疼痛等情屬實，何以證人乙○○仍能於當日
    繼續賣花至隔日？縱證人乙○○或因必須將當日（即96年2
    月21日）所批發之玉蘭花出售完畢，始於同日下午忍痛繼續
    販賣，然又何需於隔日再繼續販賣？另證人乙○○係於其指
    述遭被告推打後之5 日即96年2 月26日，始至基隆長庚醫院
    就診，此有載有診斷日期之基隆長庚醫院診斷證明書1 份可
    為佐證（見偵卷第12頁），證人乙○○若果因被告之推打造
    成傷害，衡諸常情，縱非立即就醫，亦應在疼痛難忍之情形
    下儘速就醫，以舒緩疼痛，焉有遲於5 日後再就診之情？
  (2)再證人乙○○之上開基隆長庚醫院診斷證明書雖載：「左胸
    挫傷」等語，且證人乙○○於本院審理時復證稱：「（你2
    月26日去就診時還有淤青嗎？）那時候淤青已經退了，變成
    紅紅的，很痛」等情（見本院卷第47頁下方）。然經檢察官
    於偵查中函詢證人乙○○該日之就診情形，據基隆長庚醫院
    回函表示：證人乙○○於96年2 月26日至該院就診時為左胸
    疼痛，主訴被人打，身上並無明顯淤青、破皮、紅腫情形等
    情，此有該院96年6 月28日（96）長庚院基字第0602號函文
    1 份在卷可查（見偵卷第38頁）。此情即與證人乙○○上開
    證述不符。另觀諸上開函文所附之證人乙○○病歷資料影本
    （見偵卷第40頁），證人乙○○於主訴被人打左胸挫傷【
    left chest comtusion（hit by person） 】，主治醫師即
    懷疑肋骨骨折（R/O rib fract ure,painful） ，但經X 光
    照射後，檢出肋骨無骨折（X no rib fracture） 、胸部疼
    痛未發覺（chest pain /unspecified） ，是依上開病歷資
    料記載，經基隆長庚醫院之醫師為診斷後，似未檢出證人乙○○之左胸受有何種傷勢，該醫師或可能因證人乙○○之主
    訴，始於診斷證明書內為「左胸挫傷」之記載。是上開基隆
    長庚醫院診斷證明書，即不足佐以為被告為不利之認定。
  (3)另證人乙○○於本院審理時亦曾證稱：基隆長庚醫院有開藥
    ，但吃了沒效果後，所以才去署立基隆醫院繼續就診等語（
    見本院卷第48頁上方）。然若證人乙○○上開證述為真，應
    係遭被告推打致其左胸疼痛，至基隆長庚醫院就診吃藥後，
    因無改善，始至署立基隆醫院繼續就診。然觀諸署立基隆醫
    院之驗傷診斷書（即偵卷第7 頁），其診斷日期已為96 年3
    月14日，距其指述遭被告推打之日已達3 星期，況該驗傷診
    斷書僅記載「右側肋膈角度維持鈍化」等情，而經本院函詢
    上開記載之成因，據署立基隆醫院函覆表示：該右側肋膈角
    度維持鈍化為所得影像的描述用語，非病名與臨床症狀之描
    述等情，此有署立基隆醫院97年4 月14日基署病字第097000
    3077號函文1 件附卷可稽（見本院卷第66頁）。顯見證人乙○○經署立基隆醫院所為之診斷，亦與證人乙○○所指述遭
    被告推打其左胸部之傷勢無關連，亦難採為佐證被告傷害證
    人乙○○之證據。
四、綜上所述，公訴人所舉證據，尚無從認定被告確實有推打證
    人乙○○之左胸，另所提之診斷證明書亦無從認定確實受有
    傷勢或與被告推打間有何關連，亦即公訴人所舉之各項證據
    ，尚不足以證明被告有傷害證人乙○○之事實，本院無從形
    成被告有罪之心證，基於無罪推定之原則，應為被告無罪之
    諭知。
據上論斷，應依刑事訴訟法第301 條第1 項判決如主文。
本案經檢察官余麗貞到庭執行職務。
中    華    民    國    97    年    5    月     23    日
                  刑事第六庭法  官  莊明達
以上正本證明與原本無異。
如不服本判決應於判決送達後10日內向本院提出上訴狀，其未敘
述上訴之理由者並得於提起上訴後20日內向本院補提理由書。（
均須按他造當事人之人數附繕本）
                            書記官  陳慧中
中    華    民    國    97    年    5    月     23    日


司法院資訊處製作；財團法人民間司法改革基金會備份。
